【裁判字號】    97,訴,204
【裁判日期】    970604
【裁判案由】    地價稅
【裁判全文】
臺北高等行政法院判決
                                     97年度訴字第00204號
                              .
原      告  甲○○
被      告  臺北市稅捐稽徵處
代  表  人  乙○○（處長）
訴訟代理人  丁○○
            丙○○
上列當事人間因地價稅事件，原告不服臺北市政府中華民國96年
12月14日府訴字第09670247600 號訴願決定，提起行政訴訟。本
院判決如下：
    主  文
原告之訴駁回。
訴訟費用由原告負擔。
    事  實
一、事實概要：原告所有臺北市○○區○○段3小段434地號土地
    ( 權利範圍1/2 ，持分面積為15.5平方公尺，下稱系爭土地
    ) ，原按一般用地稅率課徵地價稅。嗣因臺北市政府工務局
    衛生下水道工程處（下稱台北市衛工處）於系爭土地地下接
    用公共污水下水道，地上整地供民眾逃生空間使用，並以96
    年8 月15日北市工衛南字第09633056800 號函轉現場會勘紀
    錄請稅捐機關審查該土地是否符合地價稅減免規定。案經被
    告所屬大安分處審查結果，以系爭土地屬建造房屋應保留之
    空地，不符土地稅減免規則第9 條規定，乃以96年8 月29日
    北市稽大安甲字第09631411800 號函核定系爭土地仍應按一
    般用地稅率課徵地價稅。原告不服，提起訴願經決定駁回後
    ，遂提起本件行政訴訟。
二、兩造聲明：
    (一)原告聲明：
      1.訴願決定、原處分均撤銷。
      2.被告就原告所有系爭土地應作成准予自94年起免徵地價
        稅的處分。
    (二)被告聲明：原告之訴駁回。
三、兩造之爭點：系爭土地是否符合土地稅減免規則第9 條免徵
                地價稅之規定？
    (一)原告主張之理由：
      1.原告所有系爭土地，原按一般用地稅率課徵地價稅，原
        告自57年起至今均依規定繳納無誤。嗣因自94年間衛工
        處未先通知原告，自行加蓋地下汙水溝將原告土地變更
        原貌為無償提供大眾公共使用，衛工處並以96年8 月15
        日北市工衛南字第09633056800 號函確認事實。
      2.揆諸土地稅減免規則第9 條規定，原告所有系爭土地自
        94年起已經變更為無償公共使用，當依該規定給予免稅
        。
    (二)被告主張之理由：
      1.卷查原告所有系爭土地，重測前為六張犁段703之9地號
        土地，係於57年4月1日分割自同段703之1地號土地，係
        屬臺北市政府工務局57使字第0613號使用執照建築物之
        建築基地。是答辯機關所屬大安分處以系爭土地屬建造
        房屋應保留之空地，依土地稅減免規則第9 條及土地稅
        法第14條等規定，核定仍按一般用地稅率課徵地價稅，
        洵屬有據。
      2.原告雖主張衛工處未先通知即自行加蓋地下污水排水溝
        ，將系爭土地變更原貌為無償提供大眾使用，依土地稅
        減免規則第9 條規定給予免稅乙節。惟查，依臺北市建
        築管理處96年10月11日北市都建照字第09662848600 號
        函記載略以：「…旨揭地號…係本府工務局57使字第06
        13號使用執照〔56建（大安）（六）字第0036號建造執
        照〕之建築基地，…」是以，系爭土地確屬建築房屋應
        保留之法定空地，其縱有接用公共污水下水道及作為逃
        生空間之用，惟其性質既屬建築房屋應保留之空地，自
        與土地稅減免規則第9 條免徵地價稅之規定不合。
    理  由
一、按土地稅法第3 條第1 項第1 款規定：「地價稅或田賦之納
    稅義務人如左：一、土地所有權人。」第4 條第1 項規定：
    「土地有左列情形之一者，主管稽徵機關得指定土地使用人
    負責代繳其使用部分之地價稅或田賦：一、納稅義務人行蹤
    不明者。二、權屬不明者。三、無人管理者。四、土地所有
    權人申請由佔有人代繳者。」第14條規定：「已規定地價之
    土地，除依第22條規定課徵田賦者外，應課徵地價稅。」又
    「無償供公共使用之私有土地，經查明屬實者，在使用期間
    內，地價稅或田賦全免。但其屬建造房屋應保留之空地部分
    ，不予免徵。」亦為土地稅減免規則第9 條所明定。
二、本件原告因台北市衛工處於其所有系爭土地地下接用公共污
    水下水道，地上整地供民眾逃生空間使用，申請自94年起免
    徵系爭土地之地價稅，經台北市衛工處以96年8 月15日北市
    工衛南字第09633056800 號函附現場會勘紀錄移請稅捐機關
    審查系爭土地是否符合地價稅減免之規定。案經被告所屬大
    安分處審查結果，以系爭土地係屬建築房屋應保留之法定空
    地，依土地稅減免規則第9 條但書規定不予免徵地價稅，乃
    以96年8 月29日北市稽大安甲字第09631411800 號函核定系
    爭土地仍應按一般用地稅率課徵地價稅，而否准原告所請之
    事實，為兩造所不爭，並有前開各函附原處分卷可稽，堪信
    為真實。
三、原告起訴主張：其所有系爭土地自94年起，因台北市衛工處
    未先通知原告，自行於該土地上加蓋地下汙水溝，而變更土
    地原貌為無償提供大眾公共使用，被告當依該規定給予免稅
    等語。故本件之爭執，在於系爭土地是否符合土地減免規則
    第9條免徵地價稅之規定？
四、經查，原告所有系爭土地於重測前為台北市大安區○○○段
    703-9地號，該土地於57年4月1日分割自同段703-1地號，且
    系爭土地係台北市工務局核發57使字第0613號建築物使用執
    照之建築基地，而為該使用執照之建築物所應留設之法定空
    地等情，為原告所不爭，並有系爭土地之台北市都市土地卡
    、土地使用分區查詢表、地籍圖、台北市建築管理處96年10
    月11日北市都建照字第09662848600 號函附上開使用執照存
    根、一層平面配置圖及套繪圖影本附原處分卷可稽，堪信為
    真正。故原告所有系爭土地雖經接用公共污水下水道及作為
    逃生空間之用，惟系爭土地之其性質既屬建築房屋應保留之
    空地，核與首揭土地稅減免規則第9 條免徵地價稅之規定不
    合，被告以原處分否准原告申請系爭土地自94年起免徵地價
    稅，洵屬有據。
五、綜上所述，原處分於法並無違誤，訴願決定予以維持，亦無
    不合，原告仍執前詞，訴請撤銷，並請求判命被告應就系爭
    土地作成准予自94年起免徵地價稅之處分，均無理由，應予
    駁回。
據上論結，原告之訴為無理由，爰依行政訴訟法第98條第1 項前
段，判決如主文。
中    華    民    國    97    年     6    月    4     日
                    臺北高等行政法院第二庭
                              審判長法  官  徐瑞晃
                                    法  官  畢乃俊
                                    法  官  蕭惠芳
上為正本係照原本作成。
如不服本判決，應於送達後20日內，向本院提出上訴狀並表明上
訴理由，如於本判決宣示後送達前提起上訴者，應於判決送達後
20日內補提上訴理由書（須按他造人數附繕本）。
中    華    民    國    97    年     6    月    4     日
                                    書記官   李淑貞


司法院資訊處製作；財團法人民間司法改革基金會備份。
